臺灣高等法院刑事判決
110年度上訴字第2954號
上  訴  人  
即  被  告  鍾兆浩



選任辯護人  李建暲律師(法扶律師)
上列上訴人因強盜案件，不服臺灣桃園地方法院110年度訴字第2
79號，中華民國110年8月11日第一審判決（起訴案號：臺灣桃園
地方檢察署110年度偵字第6101號），提起上訴，本院判決如下
：
    主  文
上訴駁回。
    事  實
一、鍾兆浩於民國110 年1 月20日上午11時，在桃園市○○區○○路
    000 號土地公廟（下稱土地公廟），見郭徐玉琴前來土地公
    廟燒香參拜，認有機可乘，竟意圖為自己不法之所有，基於
    攜帶兇器強盜之犯意，於同日時23分許，在上址將其所攜在
    客觀上足以對人之生命身體安全構成威脅之水果刀1 把，從
    水果刀皮套內拔出，在郭徐玉琴面前揮舞且擋住其去路、作
    勢攻擊，又對其辱罵並恫稱：「不給（新臺幣，下同）1,00
    0 ，就要殺了妳」等語，以此等脅迫之方式，使郭徐玉琴因
    驚恐懼怕、不能抗拒而應允，並向鍾兆浩表示，其現金放置
    在其停置於土地公廟外之車牌號碼000-0000號普通重型機車
    （下稱本案機車）之車廂內，鍾兆浩遂持上開水果刀在後對
    其威脅、尾隨，恫稱錢要拿出來，郭徐玉琴聽聞後不得已，
    步行至本案機車停放處，將車廂內所放置之皮包拿出，並將
    皮包內全部現金300 元均交與鍾兆浩。鍾兆浩不滿而向郭徐
    玉琴表示不夠，仍須補足700 元，並要求其向他人商借，郭
    徐玉琴見狀即假意應允而趁隙逃離，徒步至附近商店內求助
    。嗣警方獲報到場，恰逢騎乘本案機車返回土地公廟之鍾兆
    浩（竊盜本案機車部分，經原審判決確定），即見機逮捕鍾
    兆浩並扣得本案機車、水果刀1 把等物，因而查獲上情。 
二、案經郭徐玉琴訴由桃園市政府警察局龍潭分局報告臺灣桃園
    地方檢察署檢察官偵查起訴。 
    理  由
壹、程序部分：
一、原審判決所認定上訴人即被告鍾兆浩（下稱被告）犯竊盜罪
    犯行部分，檢察官及被告均未上訴而確定。是本案審理範圍
    為原審判決關於被告犯攜帶兇器強盜罪部分，核先敘明。
二、本案據以認定被告犯罪之供述證據，公訴人、被告及其辯護
    人在本院言詞辯論終結前，均未聲明異議，復經本院審酌認
    該等證據之作成無違法、不當或顯不可信之情況，而非供述
    證據亦非公務員違背法定程序所取得，依刑事訴訟法第158 
    條之4 反面解釋、第159 條之5 之規定，均有證據能力。
貳、實體部分：
一、認定事實所憑之證據及理由：
  ㈠上開犯罪事實，訊據被告於原審及本院審理時均坦承不諱（
    見原審卷第174 頁、第236 頁、第244 頁，本院卷第32頁、
    第88頁及第114頁），核與證人即告訴人郭徐玉琴於警詢、
    偵查時所證述、證人即目擊者李品璇於警詢時所陳述之情節
    相符（見偵卷第31至33頁、第171 至173 頁、第197 至199 
    頁、第163 至169 頁），並有刑案現場照片、監視錄影畫面
    截圖、車輛詳細資料報表、桃園市政府警察局車輛尋獲電腦
    輸入單在卷可證（見偵卷第61至67頁、第175 至179 頁、第
    41頁、第43至45頁），暨扣案之水果刀1 把及發還之300元
    可佐，有扣押物品目錄表及贓物領據（保管）單在卷可查（
    見偵卷第55至59頁），足見被告具任意性之自白與事實相符
    ，堪以採信。
　㈡至辯護人雖稱：本件告訴人尚未達不能抗拒之程度等語（見
    本院卷第88頁、第116頁）。然證人郭徐玉琴於警詢及偵查
    中業已明確證述：被告將水果刀從皮套拔出來在我面前揮舞
    ，要我拿出1000元，被告擋在我面前，不讓我離開，我心裡
    很害怕、很怕遭到傷害，才從皮包拿出300元給被告等語（
    見偵卷第31至33頁、第197 至199 頁），證人李品璇於警詢
    時亦證述：被告不斷追逐攻擊告訴人並阻止其離開，告訴人
    不斷向路人求助，我便協助報警等情（見偵卷第165頁），
    而該扣案水果刀長度逾20公分，有水果刀照片1張在卷可查
    （見偵卷第32頁）。綜上可知，告訴人因被告在其面前揮舞
    長度非短之水果刀，並欲攻擊及阻止其離開，喝令其交出金
    錢，告訴人遭受到被告此行為之威嚇、壓制下，其身體及精
    神意志自主行使，應已受到重大之妨害，而致不能抗拒之程
    度，應無疑義。辯護人此部分辯護意旨，尚難足採。
　㈢另被告於本院審理時稱：我精神狀況不好，有時腦筋轉不過
    來，不是我本身的意思等語（見本院卷第116頁）。然觀諸
    被告上開犯罪行為，被告將水果刀自皮套內拔出在告訴人面
    前揮舞且擋住其去路、作勢攻擊，又對其辱罵並恫稱要告訴
    人拿出1000元，並威脅、尾隨告訴人步行至本案機車停放處
    ，告訴人將車廂內所放置之皮包內拿出全部現金300 元交給
    被告後，被告甚至不滿足而向告訴人表示仍須補足700 元等
    情，可見被告對告訴人揮舞水果刀、擋住其去路、作勢攻擊
    、辱罵並恫嚇、尾隨取款等一連串之強盜過程，意識清楚，
    難謂被告於行為時之精神狀態有何障礙之情事，且被告對於
    所拿取300元未達其所要求之1000元，甚至還知悉要求告訴
    人要補足700元，思考邏輯無障礙，益徵被告行為時之精神
    狀態，對於外界事務並未缺乏知覺理會及判斷作用，而仍有
    自由決定意思之能力，故被告此部分所辯，並不足採，自無
    刑法第19條第1項不罰或第2項得減輕其刑規定之適用。
　㈣從而，被告及辯護人上開所辯，並不足採。本案事證明確，
    被告上開犯行堪以認定，應依法論科。
二、論罪科刑：
  ㈠按刑法第330條第1項之攜帶兇器強盜罪，係以行為人攜帶兇
    器強盜為其加重條件，此所謂兇器，其種類並無限制，凡客
    觀上足對人之生命、身體、安全構成威脅，具有危險性之兇
    器均屬之。查扣案水果刀客觀上均足以對人之生命、身體、
    安全構成威脅，具有危險性，應屬兇器甚明。是核被告所為
    ，係犯刑法第330 條第1 項、第321 條第1 項第3 款之攜帶
    兇器強盜罪。被告於強盜過程中所為之強制或恐嚇犯行為強
    盜犯行之高度行為所吸收，不另論罪。
  ㈡被告前因施用第二級毒品案件，經臺灣桃園地方法院以106年
    度審易字第368號判決判處有期徒刑5月確定，於106年8月1
    日易科罰金執行完畢，有本院被告前案紀錄表在卷可參（見
    本院卷第53至54頁），被告受有期徒刑執行完畢5年內，故
    意再犯本件有期徒刑以上之罪，符合刑法第47條第1項累犯
    之要件。審酌被告上開前科紀錄與本案所為之攜帶兇器強盜
    犯行，犯罪型態不同，犯罪情節、不法內涵與所涉惡性亦屬
    有別，兩者間顯無延續性或關聯性等節，認無依刑法第47條
    第1項規定加重被告本案犯罪法定最低本刑之必要，爰不加
    重被告本案犯罪之最低本刑，惟該罪法定最高本刑部分，依
    法仍應加重（司法院釋字第775號解釋意旨就累犯規定，僅
    認係不分情節，一律加重「最低本刑」部分，不符憲法罪刑
    相當原則，牴觸憲法第23條比例原則，並未認加重最高本刑
    部分，有牴觸憲法之問題，是關於累犯加重最高本刑部分仍
    屬必加重，此見刑法第67條規定自明，惟原審判決漏載加重
    最高本刑部分，因不影響其判決本旨，不構成撤銷理由，由
    本院予以補充即可）。
　㈢刑法第59條之酌量減輕其刑，必於犯罪之情狀，在客觀上足
    以引起一般同情，認為即予宣告法定低度刑期，猶嫌過重者
    ，始有其適用（最高法院51年台上字第899號判例意旨參照
    ），而若依其情狀處以有期徒刑，即足以懲儆，並可達防衛
    社會之目的者，自得依客觀之犯行與主觀之惡性二者加以考
    量其情狀，是否有可憫恕之處，適用該條規定酌量減輕其刑
    ，期使個案裁判之量刑，能斟酌至當，而符比例原則。準此
    ，被告固以持刀、擋路、出言辱罵並恫嚇等手法，使告訴人
    不能抗拒而交付財物，但其所收取者僅為3 百元，價值不高
    ，過程中也未對告訴人進行追打等實際加害身體而成傷之作
    為，其所取上開財物更已盡數為警查扣並返還告訴人，可見
    其主觀惡性及客觀危害尚非嚴重；又被告身患頭、顏面及頸
    部淋巴結之癌症及腫塊，於原審在押期間已多次住院、接受
    化學及放射線等治療，身體瘦弱，步態緩慢而勉可自理，有
    卷附多份診斷證明書、病歷資料、法務部○○○○○○○○函文、衛
    生福利部中央健康保險署函文為憑（詳參原審病歷資料卷、
    原審卷第189 至203 頁、第111 至113 頁、第117 至119 頁
    、第121至123 頁、第131 至138 頁、第161 至163 頁、第2
    19 至221 頁、第139 至143 頁），是若對其處以攜帶兇器
    強盜罪之法定最低本刑7 年有期徒刑，容有情輕法重之憾，
    而得於客觀上足以引起一般同情，爰依刑法第59條規定，酌
    減其刑。
三、上訴駁回之理由：    
  ㈠原審法院認被告攜帶兇器強盜之犯罪事證明確，援引刑法第3
    21條第1項第3款、第330條第1項之規定，並審酌被告先持刀
    對告訴人為上開強盜之行為並取財得逞，甚屬不該，其於偵
    查中又以只是嚇唬告訴人、想看告訴人包包內有甚麼東西、
    只是無聊等詞卸責，但終於原審審理時坦承全部犯行，態度
    尚可，且其犯罪所得財物均已為警查獲而發還告訴人，故雖
    未和解，仍可認犯罪之損害有所減輕，兼衡其犯罪之動機、
    目的、手段、暨其品行、智識程度、生活狀況、及告訴人向
    原審法院表示：被告所為讓人很心驚害怕，請求法院判被告
    進去關，我沒有實際上財物損失之意見（見原審卷第179 頁
    ）等一切情狀，量處有期徒刑5年6月，並就沒收部分說明扣
    案之水果刀1 把為被告所有供犯本案之罪所用之物，應依刑
    法第38條第2 項前段規定，宣告沒收；被告所強盜所取得之
    300元，已發還告訴人，毋庸宣告沒收，核其認事用法均無
    違誤，量刑亦屬妥適。
　㈡被告執以量刑太重為由，指摘原判決不當，惟按關於刑之量
    定，係實體法上賦予法院得為自由裁量之事項，倘其量刑已
    以行為人之行為罪責為基礎，並斟酌刑法第57條各款所列情
    狀，在法定刑度內，酌量科刑，如無偏執一端，致明顯失出
    失入情形，上級審法院即不得單就量刑部分遽指為不當或違
    法。本件經原判決逐一剖析，並就卷內證據資料參互審酌，
    以刑法第59條規定酌減其刑，並審酌刑法第57條各項事由，
    認事用法均無違誤，量刑亦屬妥適。被告提起上訴，並無理
    由，應予駁回。
據上論斷，應依刑事訴訟法第368條，判決如主文。
本案經檢察官盧奕勳提起公訴，檢察官黃和村到庭執行職務。
中　　華　　民　　國　　110 　年　　11　　月　　18　　日
                  刑事第十二庭  審判長法　官  陳如玲 
                                      法　官  廖建瑜
                                      法　官  魏俊明

以上正本證明與原本無異。
如不服本判決應於收受判決後20日內向本院提出上訴書狀，並應
敘述具體理由。其未敘述上訴理由者，應於上訴期間屆滿後20日
內向本院補提理由書(均須按他造當事人之人數附繕本)「切勿逕
送上級法院」。告訴人或被害人如對本判決不服者，應具備理由
請求檢察官上訴，其上訴期間之計算係以檢察官收受判決正本之
日期為準。
                                      書記官  賴尚君
中　　華　　民　　國　　110 　年　　11　　月　　18　　日
附錄：本案論罪科刑法條全文
中華民國刑法第330條
（加重強盜罪）
犯強盜罪而有第 321 條第 1 項各款情形之一者，處 7 年以上
有期徒刑。
前項之未遂犯罰之。
　
中華民國刑法第321條
犯前條第 1 項、第 2 項之罪而有下列情形之一者，處 6 月以
上 5 年以下有期徒刑，得併科 50 萬元以下罰金：
一、侵入住宅或有人居住之建築物、船艦或隱匿其內而犯之。
二、毀越門窗、牆垣或其他安全設備而犯之。
三、攜帶兇器而犯之。
四、結夥三人以上而犯之。
五、乘火災、水災或其他災害之際而犯之。
六、在車站、港埠、航空站或其他供水、陸、空公眾運輸之舟、
    車、航空機內而犯之。
前項之未遂犯罰之。